【裁判字號】    97,交聲,3578
【裁判日期】    971229
【裁判案由】    聲明異議
【裁判全文】
臺灣臺中地方法院交通事件裁定        97年度交聲字第3578號
原處分機關  交通部公路總局臺中區監理所豐原監理站
異  議  人  甲○○
即受處分人
                    之1號4樓.
上列異議人即受處分人因違反道路交通管理處罰條例案件，對於
交通部公路總局臺中區監理所豐原監理站於民國九十七年十二月
一日所為之裁決（豐監稽違字第裁六三─Ｄ00000000號
違反道路交通管理事件裁決書），聲明異議，本院裁定如下：
    主    文
異議駁回。
    理    由
一、原處分機關略以：異議人即受處分人甲○○（以下稱受處分
    人）於民國（下同）九十七年九月十二日晚上八時三十九分
    許，駕駛車牌號碼BJ-8990號自用小客車，途經台66線與桃
    102線岔路口東向西處，因「行駛快速公路未依標線指示行
    車」之違規，經桃園縣政府警察局交通隊員警依違反道路交
    通管理處罰條例第三十三條第一項第十三款逕行舉發並製作
    桃警交相字第Ｄ00000000號舉發違反道路交通管理
    事件通知單，經受處分人於期限內提出申訴，業由原舉發機
    關即桃園縣政府警察局於九十七年十一月十日以桃警交字第
    0970095039號函覆查明違規屬實，原處分機關遂於九十七年
    十二月一日以豐監稽違字第裁六三─Ｄ00000000號
    裁決書，依「(一)「行駛快速公路未依標線指示行車(二)車輛所
    有人之處罰，應歸責使用人」之違規事實，裁處受處分人違
    反道路交通管理處罰條例第三十三條第一項第十三款、第八
    十五條第一項、第六十三條第一項第一款，處罰鍰新台幣（
    下同）三千元，並記違規點數一點，逾期則依裁決書處罰主
    文規定裁處，於法並無不合等語。
二、受處分人則以：請上級查一下當天氣象及66號道路是否下坡
    路段，便知伊陳述是否屬實，九十七年九月十二日正值辛樂
    克強颱，陣風17級，因風強雨大，視線只能看到前面五公尺
    左右，所以伊開車時速也不是很快，時速差不多三十至四十
    公里，當伊看到紅燈時踩煞車已經來不及，所以才越線，在
    強風大雨下，方向盤抓不穩，陣風一來車子晃動得很利害，
    由於雨下得很大，視線又差，伊如能保全全家生命才是最重
    要，伊不是闖紅燈，是看到紅燈煞車不及才越線，為此聲明
    異議云云。
三、按汽車行駛於高速公路、快速公路或設站管制之道路，不遵
    使用限制、禁止、行車管制及管理事項之管制規則而有未依
    標誌、標線、號誌指示行車者，處汽車駕駛人新臺幣三千元
    以上六千元以下罰鍰，並記違規點數一點；又本條例之處罰
    ，受舉發違反道路交通管理事件之受處罰人，認為受舉發之
    違規行為應歸責他人者，應於舉發違反道路交通管理事件通
    知單應到案日期前，檢附相關證據及應歸責人相關證明文件
    ，向處罰機關告知應歸責人，處罰機關應即另行通知應歸責
    人到案依法處理。逾期未依規定辦理者，仍依本條例各該違
    反條款規定處罰，道路交通管理處罰條例第三十三條第一項
    第十三款、第六十三條第一項第一款、第八十五條第一項分
    別定有明文。次按停止線，用以指示行駛車輛停止之界限，
    車輛停止時，其前懸部分不得伸越該線；又車輛面對圓形紅
    燈表示禁止通行，不得超越停止線或進入路口，道路交通標
    誌標線號誌設置規則第一百七十條第一項、第二百零六條第
    一項第五款(一)亦分別定有明文。
四、經查本件受處分人於上開時間，駕駛車牌號碼BJ-8990號自
    用小客車，途經台66線與桃102線岔路口東向西處，因「行
    駛快速公路未依標線指示行車」之違規，經桃園縣政府警察
    局交通隊員警以桃警交相字第Ｄ00000000號舉發違
    反道路交通管理事件通知單逕行舉發，經受處分人於期限內
    提出申訴，業由原處分機關向原舉發機關函查，原舉發機關
    即桃園縣政府警察局函覆稱：「依道路交通標誌標線號誌設
    置規則第一百七十條第一項規定：停止線用以指示車輛停止
    之界限，車輛停止時，其前懸部分不得伸越該線；另同法第
    二百零六條第一項第五款(一)規定：車輛面對圓形紅燈表示禁
    止通行，不得超越停止線或進入路口，又本局所設照相儀器
    係車輛於紅燈超越停止線始啟動之，合先敘明。本案經查採
    證照片，路口號誌顯示為紅燈，旨揭車輛於紅燈亮啟後六點
    七八秒時超越停止線啟動相機拍照（檢附採證照片一份供參
    ），且該車行駛於台66線屬快速道路，本局援引道路交通管
    理處罰條例第三十三條第一項第十三款，行駛快速公路未依
    標線指示行車舉發並無違誤，另陳述人指陳當時風雨強大、
    路面積水致無法反應而違規為由訴請免罰一節，爰請依權責
    裁處逕復陳訴人。」，原處分機關遂於九十七年十二月一日
    以豐監稽違字第裁六三─Ｄ00000000裁決書，依「
    (一)行駛快速公路未依標線指示行車(二)車輛所有人之處罰，應
    歸責使用人」之違規事實，裁處受處分人違反道路交通管理
    處罰條例第三十三條第一項第十三款、第八十五條第一項、
    第六十三條第一項第一款，處罰鍰三千元，並記違規點數一
    點，逾期則依裁決書處罰主文規定裁處等情，此有桃園縣政
    府警察局交通隊九十七年十月二十二日桃警交相字第Ｄ00
    000000號舉發違反道路交通管理事件通知單、電腦拍
    攝採證照片二幀、桃園縣政府警察局九十七年十一月十日桃
    警交字第0970095039號函、交通部公路總局臺中區監理所豐
    原監理站九十七年十二月一日豐監稽違字第裁六三─Ｄ00
    000000號違反道路交通管理事件裁決書影本各一紙附
    卷可稽，業據受處分人自承在卷。受處分人雖辯稱當日係因
    颱風視線較差，並非故意違規云云。惟按違反行政法上義務
    之行為，非出於故意或過失者，不予處罰，行政罰法第七條
    第一項定有明文。又按人民違反法律上之義務而應受行政罰
    之行為，法律無特別規定時，雖不以出於故意為必要，仍須
    以過失為其責任條件。但應受行政罰之行為，僅須違反禁止
    規定或作為義務，而不以發生損害或危險為其要件者，推定
    為有過失，於行為人不能舉證證明自己無過失時，即應受處
    罰，司法院大法官會議釋字第二七五號解釋參照。從而，對
    於性質屬於行政罰之交通違規事件，以行為人有過失時即得
    依法予以處罰，尚不因行為人無故意即可解免其責。且依卷
    附違規採證照片可知，受處分人所駕車輛左前方之燈光號誌
    顯示紅燈，並無任何障礙物遮蔽而清楚可見，受處分人應無
    不能注意前方號誌為紅燈而將車輛停止於停止線前之情形；
    況依受處分人所述，違規當日若確係風雨加交致視線不清，
    受處分人更應小心駕駛以免違規，可證其於行車時疏未明辨
    標線指示，難謂無過失之責任事由，受處分人復未能舉證證
    明其違規無過失，揆諸上開規定及解釋意旨，自不得據以免
    責。從而原處分機關以受處分人有「(一)行駛快速公路未依標
    線指示行車(二)車輛所有人之處罰，應歸責使用人」之違規事
    實，裁處受處分人違反道路交通管理處罰條例第三十三條第
    一項第十三款、第八十五條第一項、第六十三條第一項第一
    款，處罰鍰三千元，並記違規點數一點，逾期則依裁決書處
    罰主文規定裁處，於法並無違誤或不當之處。本件受處分人
    之異議為無理由，應予駁回。
五、據上論斷，應依道路交通管理處罰條例第八十七條第二項、
    道路交通案件處理辦法第十九條規定，裁定如主文。
中    華    民    國    97    年    12    月    29    日
                  刑事第二庭    法  官  朱光國
上正本證明與原本無異。
如不服本裁定，應於送達後五日內，向本院提出抗告狀。
                                書記官  張孝妃
中    華    民    國    97    年    12    月    29    日


司法院資訊處製作；財團法人民間司法改革基金會備份。
